【裁判字號】    99,再,8
【裁判日期】    990929
【裁判案由】    再審之訴
【裁判全文】
臺灣高雄地方法院民事裁定                 99年度再字第8號
再審原告    丙○○
            甲○○
再審被告    萬泰商業銀行股份有限公司
法定代理人  乙○○
上列再審被告曾聲請依督促程序對再審原告甲○○發支付命令，
再審原告對於民國87年2 月24日本院87年度促字第8110號支付命
令提起再審之訴，本院裁定如下：
    主  文
再審之訴駁回。
再審訴訟費用由再審原告負擔
    理  由
一、再審意旨略以：緣再審原告以自己所居住之臺北市○○區○
    ○街34號6 樓及6 樓之16兩筆不動產，向再審被告申辦房屋
    貸款，再審原告已於民國86年3 月13日遷入臺北市○○區○
    ○街34號6 樓，此為再審被告所明知。詎再審被告於87年間
    聲請核發支付命令時，不向有管轄權之臺灣臺北地方法院提
    出聲請，卻依再審原告之舊址高雄市苓雅區○○○路238 號
    5 樓之5 而向本院提出聲請，於法不合。且送達支付命令之
    收件人並非再審原告之受雇人或同居人，當時收件者不知是
    誰，而再審原告均在臺北居住工作，致再審原告始終未接獲
    通知，更無從提出異議聲明，直至中華開發資產管理股份有
    限公司提出該執行名義所換發之債權憑證，始悉上情。再審
    被告利用此簡單之督促程序，故意以違反誠信原則方式，向
    本院聲請發支付命令（即本院於87年2 月24日所發87年度促
    字第8110號支付命令，下稱系爭支付命令），並予以非法送
    達，進而獲取確定證明書，對再審原告顯失公平，系爭支付
    命令應為無效。況再審原告與再審被告間，尚有債權與債務
    抵銷之法律關係可資主張，再審被告卻未提及。爰依法聲請
    再審等語。並聲明：系爭支付命令應予廢棄；上述廢棄部分
    之支付命令連同債權讓與及以系爭支付命令為執行名義之強
    制執行聲請均駁回。
二、按最高法院19年抗字第32號判例意旨謂：「再審當事人應以
    前訴訟程序之當事人，及原判決既判力所及之人為限，故再
    審之訴，非前訴訟程序當事人之從參加人或案外之第三人所
    得提起。」又最高法院18年抗字第2871號判例意旨謂：「再
    審之訴，必對於確定判決始得提起，若其判決並未確定，或
    雖經判決而不能發生判決之效力，則其提起再審，即不得謂
    為合法。」最高法院91年度台簡上字第29號判決意旨復謂：
    「支付命令須經合法送達債務人收受後，債務人未於20日之
    不變期間內向發支付命令之法院提出異議者，其支付命令始
    與確定判決有同一之效力，並發生實質上之確定力及執行力
    。此觀之民事訴訟法第521 條自明。該20日之不變期間，應
    自支付命令送達後起算，如未經合法送達，則20日之不變期
    間無從起算，支付命令不能確定。倘支付命令未經合法送達
    ，法院誤認未確定之裁判為確定，依聲請付與確定證明書者
    ，不生該裁判已確定之效力。又支付命令於核發後3 個月內
    不能送達於債務人者，依民事訴訟法第515 條第2 項規定，
    其命令失其效力，自不生聲明異議或聲請再審之問題。」又
    再審之訴不合法者，法院應以裁定駁回之，民事訴訟法第50
    2 條第1 項亦定有明文。
三、經查本件再審被告曾聲請本院對再審原告甲○○核發支付命
    令，經本院於87年2 月24日核發系爭支付命令，並於87年3
    月10日郵寄至高雄市苓雅區○○○路238 號5 樓之5 由愛之
    屋大廈管理委員會之人員簽收，嗣因未於20日不變期間聲明
    異議，本院乃於87年4 月23日核發支付命令確定證明書等情
    節，業經本院調閱系爭支付命令案卷無訛。本件再審原告丙
    ○○並非上述督促程序之當事人或繼受人，是其聲請再審，
    於法已有未合。況倘若系爭支付命令確如再審原告所稱並未
    合法送達，則其自無從發生與確定判決同一之效力，從而再
    審原告以系爭支付命令為對象而聲請再審，顯與再審之訴之
    要件不合，且屬無可補正，揆諸前揭說明，本院自應以裁定
    駁回之。至於再審原告是否得依其他法律程序予以救濟，以
    及再審原告所稱關於債權讓與及以系爭支付命令為執行名義
    之強制執行部分，則非本件再審事件所得審究之範圍，再審
    原告應另行依法處理，附此敘明。
四、依民事訴訟法第502 條第1 項、第95條、第78條，裁定如主
    文。
中    華    民    國    99    年    9     月    29    日
                          民事第一庭  法  官  譚德周
以上正本係照原本作成。
如對本裁定抗告須於裁定送達後10日內向本院提出抗告狀，並繳
納裁判費新台幣1,000元。
中    華    民    國    99    年    9     月    29    日
                                      書記官  鄭永媚

司法院資訊處製作；財團法人民間司法改革基金會備份。
